臺灣板橋地方法院民事判決　九十一年訴字第八一六號
　　原　　　告　甲○○
　　被　　　告　乙○○
右當事人間因刑事附帶民事訴訟請求侵權行為損害賠償事件，經刑事庭裁定移送前來
（九十年度交附民字第二四二號），本院判決如左：
    主    文
被告應給付原告新台幣捌拾貳萬玖仟肆佰拾壹元，及自民國九十年十二月十八日起至
清償日止，按年利率百分之五計算之利息。
原告其餘之訴駁回。
訴訟費用由被告負擔百分之九十五；餘由原告負擔。
本判決第一項於原告以新台幣貳拾柒萬柒仟元供擔保後，得假執行。
原告其餘假執行之聲請駁回。
    事    實
甲、原告方面：
　壹、聲明：求為判決：
    一、被告應給付原告新台幣（下同）八十九萬三千二百十一元，及自起訴狀繕本
        送達翌日（即民國九十年十二月十八日）起至清償日止，按年息百分之五計
        算之利息。
　　二、願供擔保請准宣告假執行。
　貳、陳述：
    一、原告於九十年九月七日凌晨二時五十分許於上班途中，駕駛車號ＧＸＯ─四
        六九號機車，行經台北縣板橋市○○路四汴頭抽水站交岔路口前，竟遭對向
        酒醉駕駛之被告所駕車號８Ｋ─０２４５號自用小客車，因未注意車前狀況
        並隨時採取必要之安全措施，及未應注意轉彎車須讓直行車先行，而撞擊原
        告所騎機車，致原告連同機車倒地後，乃受有左側股骨骨折、四肢多處擦挫
        傷、右大拇指節脫臼、左肘撕裂傷、左足踝撕裂傷、左膝十字韌帶受損等傷
        害，詎被告於肇事後竟未下車處理，反而駕車逃逸。被告肇事後一個小時許
        ，至板橋分局大觀派出所投案，經警方作酒精測試結果，酒精濃度竟高達每
        公升零點六七毫克。被告刑事案件部分，業經鈞院於九十年十二月二十五日
        以九十年度交訴字第一二二號刑事判決判處被告罪刑在案。
    二、原告因被告之侵權行為所受上開傷害，爰請求如下之損害及金額：
    （一）醫療費用：
　　　    原告在亞東紀念醫院就診支出醫療費用二萬五千四百七十一元，及在台北
          縣立板橋醫院就診支出醫療費用四百三十元，兩者共計二萬五千九百零一
          元。
    （二）交通費用：
    　　　原告因受傷不良於行，往返醫院治療所支付之車資計一千五百十元。
    （三）增加生活上需要之費用：
    　　　原告腿骨斷裂，因而需要使用柺杖、輪椅及藥品，計支出柺杖及輪椅費用
　　　    五萬元、藥品五千八百元，共計七千三百十元。
    （四）不能工作之損害：
          原告每月收入工資有二處，一為在環南市場攤位幫工，日薪一千五百元，
          月入四萬五千元，另一為晚上在餐廳兼職廚工，日薪五百元，月入一萬五
          千元，合計六萬元。原告受傷達三個月不良於行無法正常工作，共損失十
          八萬。
    （五）看護費用：
          原告受傷後生活無法自理，需人協助照料，二人輪流早、晚兩班看護，看
          護費用一名為三萬元，二名合計六萬元，三個月共為十八萬元。
    （六）精神慰撫金：
　　　    原告因被告之侵權行為受有左大腿骨折斷裂，且十字韌帶受損，全身傷痕
          累累，受傷期間日夜疼痛不堪，輾轉難眠，服用止痛劑長達二個月，身心
          飽受煎熬，且原告為單親家庭，尚需撫養子女，受傷無法工作，生活頓時
          陷入困境，精神上受有相當之痛苦，因此請求精神慰撫金五十萬元。
　參、證據：提出診斷證明書三份、員工職務證明書二份、看護費用收據及看護人員
　　　身分證影本各兩件、看護人員結訓證書影本一件、統一發票二張、藥房收據一
　　　張、計程車收據六紙、醫療費用收據十三件為證。
乙、被告方面：
　壹、聲明：請求判決駁回原告之訴及假執行之聲請。
　貳、陳述：關於原告不能工作之損失請求部分，車禍剛發生時，被告有聽到被告的
　　　　　　老闆稱原告僅係在菜市場幫忙殺雞而已。另關於看護費用部分，原告先
　　　　　　前說是由原告之女友劉麗雙在看護，且原告只是腳受傷而已，沒有必要
　　　　　　日夜兩班來看護。
  參、證據：未提出任何證據。
    理    由
一、原告原起訴主張被告應給付原告一百二十萬元及自起訴狀繕本送達翌日起至清償
    日止，按年息百分之五計算之利息，嗣於九十一年六月四日言詞辯論期日減縮聲
    明為被告應給付原告新台幣（下同）八十九萬三千二百十一元，及起訴狀繕本送
    達翌日起至清償日止，按年息百分之五計算之利息，有本院九十一年六月四日言
    詞辯論筆錄可稽。依民事訴訟法第二百五十五條第一項第三款之規定，於法尚無
    不合，合先敘明。
二、本件原告起訴主張：原告於九十年九月七日凌晨二時五十分許，駕駛車號ＧＸＯ
    ─四六九號機車，行經台北縣板橋市○○路四汴頭抽水站交岔路口前，竟遭對向
    酒醉駕駛之被告所駕車號８Ｋ─０２４５號自用小客車，因未注意車前狀況並隨
    時採取必要之安全措施，及未應注意轉彎車須讓直行車先行，而撞擊原告所騎機
    車，致原告連同機車倒地後，乃受有左側股骨骨折、四肢多處擦挫傷、右大拇指
    節脫臼、左肘撕裂傷、左足踝撕裂傷、左膝十字韌帶受損等傷害，爰依侵權行為
    之法律關係，請求被告應給付原告八十九萬三千二百十一元，及起訴狀繕本送達
    翌日（即九十年十二月十八日）起至清償日止，按年息百分之五計算之利息等語
    。
三、按汽車駕駛人飲用酒類後其吐氣所含酒精濃度超過每公升０‧二五毫克者，不得
    駕車；汽車行駛時，駕駛人應注意車前狀況，並隨時採取必要之安全措施；又汽
    車行駛至交岔路口，轉彎車應讓直行車先行，道路交通安全規則第一百十四條第
    一款、第九十四條第三項、第一百零二條第六款分別定有明文。經查，原告所主
    張前揭事實，業據其提出診斷證明書三份存卷足徵，並有汽機車駕駛人酒後生理
    協調平衡檢測紀錄表、刑法第一百八十五條之三案件測試觀察紀錄表、道路交通
    事故肇因研判表、酒精濃度測試表、道路交通事故調查報告表各一份及車禍現場
    暨車損照片十幀附卷可稽，被告對於該等事實復未爭執，其就本件車禍之發生自
    屬有過失，且被告刑事案件部分，亦經本院以九十年度交訴字第一二二號判處罪
    刑在案，有該刑事判決一份足憑，自堪信原告之前揭主張為真實。
四、按因故意或過失，不法侵害他人之權利者，負損害賠償責任。又不法侵害他人之
    身體或健康者，對於被害人因此喪失勞動能力或減少勞動能力或增加生活之需要
    時，應負賠償責任；再不法侵害他人之身體、健康、名譽、自由、信用、隱私、
    貞操，或不法侵害其他人格法益而情節重大者，被害人雖非財產上之損害，亦得
    請求賠償相當之金額；民法第一百八十四條第一項前段、第一百九十三條第一項
    、第一百九十五條第一項前段分別定有明文。本件之肇事，被告難辭其咎，已如
    前述，而原告分別受有前揭傷害，其傷害與被告之過失間，顯有相當因果關係，
    故原告依前開規定，請求被告賠償其損害，自非無據。
五、茲就原告請求被告賠償之項目及金額，逐項審酌如后：
  （一）醫療費用：
      (1)原告主張其在亞東紀念醫院就診支出醫療費用二萬五千四百七十一元，及在
        台北縣立板橋醫院就診支出醫療費用四百三十元，兩者共計二萬五千九百零
        一元，固據其提出被告所不爭執真正之醫療費用單據十三張為證，台北縣立
        板橋醫院之醫療費用計二千三百七十八元，亞東紀念醫院之醫療費用為二萬
        六千六百四十三元。其中自費部分共計二萬五千八百十一元（台北縣立板橋
        醫院之自費金額為三百四十元，亞東紀念醫院之自費金額為二萬五千四百七
        十一元）。惟其中有證明書費用二千二百二十元（台北縣板橋縣立醫院部分
        為八十元，亞東紀念醫院部分為二千一百二十元），尚難認係必要之醫療費
        用（最高法院六十六年六月十一日六十六年度第五次民庭庭推總會決議（二
        ）參看），扣除該等費用後，其餘原告自費醫療之金額二萬三千五百九十一
        元自得向被告請求。
      (2)按「一、保險制度旨在保護被保險人，非為減輕損害事故加害人之責任。保
        險給付請求權之發生，係以定有支付保險費之保險契約為基礎，與因侵權行
        為所生之損害賠償請求權並非出於同一原因。後者之損害賠償請求權，殊不
        因受領前者之保險給付而喪失，兩者除有保險法第五十三條關於代位行使之
        關係外，不生損益相抵問題，固經最高法院著有六十八年臺上字四二號判例
        。惟該判例係針對保險法而為，旨在闡述保險人得代位行使被保險人對於加
        害人之損害賠償請求權時，被保險人即不得再向加害人請求損害賠償。尚難
        依該判例而謂除保險法第五十三條規定之情形外，縱保險法以外之法律有保
        險人得代位行使被保險人之權利之規定，被保險人於受領保險給付後，仍得
        向加害人請求損害賠償。二、依保險法第一百三十五條準用第一百零三條規
        定，傷害保險之保險人固不得代位行使被保險人對於加害人之損害賠償請求
        權，惟全民健康保險法第八十二條規定：『保險對象因汽車交通事故，經本
        保險提供醫療給付者，本保險之保險人得向強制汽車責任保險之保險人代位
        請求該項給付』，全民健康保險法為保險法之特別法，依特別法優於普通法
        之原則，全民健康保險法第八十二條應優先於保險法第一百三十五條、第一
        百零三條之規定而為適用。從而全民健康保險之被保險人因汽車交通事故，
        經全民健康保險提供醫療給付者，全民健康保險之保險人自得向強制汽車責
        任保險之保險人代位請求該項給付。而依強制汽車責任保險法第三十條規定
        ，於該範圍內，加害人或強制汽車責任保險之被保險人之損害賠償責任即因
        而解免，全民健康保險被保險人對於加害人之損害賠償請求權亦因而喪失」
        。此為實務最近之見解（參見最高法院八十八年度臺上字第三五三號判決、
        八十九年度臺上字第六一五號判決、八十九年度臺上字第二０一四號判決、
        九十年度臺上字第一二五六號判決意旨）。
      (3)本件原告除前述之自費部分外，尚有三千二百十元醫療費用部分，係經台北
        縣立板橋醫院及亞東紀念醫院依全民健康保險法之規定逕向中央健康保險局
        （下簡稱：健保局）請款而不另向原告收費之事實，有原告所提出之台北縣
        立板橋醫院及亞東紀念醫院分別出具之醫療費用證明單載明此等醫療費用係
        由醫院逕向健保局請款可資證明。此部分醫療費用既經全民健康保險之保險
        人為醫療給付，而本件復係汽車交通事故，依照前揭說明，就該全民健康保
        險給付之範圍內，被告之損害賠償責任即因而解免，原告對於被告之損害賠
        償請求權亦因而喪失。原告請求被告給付此部分醫療費用，尚屬無據。
      (4)綜上，就原告所主張已支付之醫療費用部分，原告得請求被告給付之金額為
        二萬三千五百九十一元，逾此部分之請求，則非有據。
  （二）交通費用：
        原告主張其因受傷不良於行，往返醫院治療所支付之車資計一千五百十元，
        業據其提出告所不爭執真正之計程車收據六紙為證，核其受傷部位主要係在
        於腿骨斷裂之傷勢，堪認確為必要，且該費用係屬於增加生活上需要之費用
        ，原告此部分之請求，應為正當。
  （三）增加生活上需要之費用：
        原告腿骨斷裂，因而需要使用柺杖、輪椅及藥品，計支出柺杖及輪椅費用五
        萬元、藥品五千八百元，共計七千三百十元，已由原告提出統一發票兩張、
        收據一紙為證，復為被告所不爭執，應予准許。
  （四）不能工作之損害：
        原告主張其白天在環南市場攤位幫工，日薪一千五百元，月入四萬五千元，
        晚上在餐廳兼職廚工，日薪五百元，月入一萬五千元，合計六萬元。原告受
        傷達三個月不良於行無法正常工作，共損失十八萬等語，被告則以原告應只
        有在環南市場攤位幫工一份工作而已置辯。經查，原告除提出被告所不爭執
        真正之環南市場攤位幫工員工職務證明書一份外，雖另提出「阿里小廚」餐
        廳負責人黃真發所提出之員工職務證明書，以證明原告夜間兼職廚工之收入
        ，惟此為被告所否認，且原告自承無法提出在「阿里小廚」出具之九十年度
        扣繳憑單以為證明，尚難認其該部分之主張為可採。而原告所提出在環南市
        場攤位幫工，日薪一千五百元之員工職務證明書，既為被告所不爭執，該部
        分自堪信為真實，原告並陳明在環南市場幫工，該市場一個月休息四天，則
        以每月三十日計算，原告月入應為三萬九千元（1500x26= 39000），且亞東
        醫院診斷證明書記載原告宜修養三個月，以此計算原告不能工作之損失共計
        十一萬七千元（39000x3=117000）。原告於該範圍內之請求為有理由，逾此
        部分之請求，則非有據。
  （五）看護費用：
        原告主張受傷後生活無法自理，需人協助照料，二人輪流早、晚兩班看護，
        看護費用一名為三萬元，二名合計六萬元，三個月期間，共計十八萬元等語
        ，被告則以原告所受之傷勢無須早晚兩班看護，且原告先前係由其女友擔任
        看護等語。按因親屬受傷，而由親屬代為照顧傷者之起居，固係基於親情，
        但親屬看護所付出之勞力，並非不能評價為金錢，只因兩者身分關係密切而
        免除支付義務，此種親屬基於身分關係之恩惠，自不能加惠於加害人，故由
        親屬看護時，雖無現實看護之支付，但應衡量及比照僱用職業護士看護情形
        ，認被害人受有相當於看護費用之損害，得向加害人請求賠償，此有最高法
        院八十八年度台上字第一八二七號裁判要旨可資參照。經查，本件原告受有
        左側股骨骨折、四肢多處擦挫傷、右大拇指節脫臼、左肘撕裂傷、左足踝撕
        裂傷、左膝十字韌帶受損等傷害，依其傷勢，顯然已不能自理生活，且有前
        開亞東醫院診斷證明書載明原告宜休養三個月，故其請求三個月期間之全日
        班（早、晚兩班）看護費用，於法應為有據，被告辯稱原告僅腳部受傷，無
        需僱請兩班看護人員云云，尚非可採。而原告已提出被告所不爭執形式真正
        之楊櫻珠及劉麗霜分別出具之開戶費用收據各一份及楊麗珠之「居家照顧服
        務人員職業訓練班結訓證書」影本一件為憑，被告雖以訴外人劉麗霜係原告
        之女友置辯，然依據前開最高法院八十八年度台上字第一八二七號裁判意旨
        所示，訴外人劉麗霜基於與原告為男女朋友關係而看護原告，其所付出之勞
        力，並非不能評價為金錢，此種因基於男女朋友身分關係之恩惠，自不能加
        惠於加害人即被告，故縱使原告之女友劉麗霜擔任原告之看護，原告仍受有
        相當於看護費用之損害，自得請求被告賠償，是被告上開辯解，亦非足取。
        從而，原告請求十八萬元看護費用，應屬有據。
  （六）非財產上之損害賠償：
        原告因本件車禍受有左側股骨骨折、四肢多處擦挫傷、右大拇指節脫臼、左
        肘撕裂傷、左足踝撕裂傷、左膝十字韌帶受損等傷害，有其提出之診斷證明
        書三份在卷足憑，傷勢非輕，且其傷勢係因被告之酒醉駕車及未注意車前狀
        況並隨時採取必要之安全措施，暨未注意轉彎車須讓直行車先行之過失所致
        ，被告復於肇事撞傷原告後駕車逃逸，原告精神上自痛苦不堪。本院審酌上
        情，暨兩造之身分、地位、被告侵害程度等一切情狀，認原告請求非財產上
        之損害賠償五十萬元，尚稱允適。
六、綜上所述，原告基於侵權行為法律關係，請求被告賠償之損害金額共計八十二萬
    九千四百十一元，及自起訴狀繕本送達翌日即九十年十二月十八日起至清償日止
    ，按年利率百分之五計算之法定遲延利息，為有理由，應予准許。逾此範圍之請
    求，則非有據，應予駁回。
七、原告陳明願供擔保，聲請宣告假執行，經核其勝訴部份，合於法律之規定，爰酌
    定相當之擔保金額宣告之；其餘假執行之聲請，因訴之駁回而失所依附，不予准
    許。
八、結論：本件原告之訴，為一部有理由，一部無理由，並依民事訴訟法第七十九條
    但書、第三百九十條第二項，判決如主文。
中　　　華　　　民　　　國　　九十一　　年　　　六　　　月　　 十八 　　日
                                臺灣板橋地法院民事第四庭
~B法　　　官　陳翠琪
右為正本，係照原本作成。
如對本判決上訴，須於判決送達後廿日內向本院提出上訴狀
中　　　華　　　民　　　國　　九十一　　年　　　六　　　月　　　十九　　日
~B法院書記官　陳蒼仁
